臺灣臺中地方法院民事判決　九十三年度訴字第一九一五號
　　原　　　告　　萬達國際有限公司
　　法定代理人　　甲○○
　　訴訟代理人　　林秋萍律師
　　被　　　告　　乙○○
　　訴訟代理人　　陳光龍律師
　　複　代理人　　劉清彬律師
右當事人間請求損害賠償事件，本院於民國九十三年十二月三十日言詞辯論終結，判
決如下：
    主　　　文
原告之訴及假執行之聲請均駁回。
訴訟費用由原告負擔。
    事實及理由
壹、原告主張：一、被告自民國（下同）八十七年十二月八日起受僱於從事貨物承攬
    運送業務之原告，先後擔任業務代表、課長、業務副理、業務經理之工作。詎被
    告自九十三年四月五日起至同年五月四日止，連續擅自以原告所給與之個人ＵＳ
    ＥＲ及電腦網卡，並以其個人設定之密碼，不法登入原告之電腦資訊作業系統，
    而刪除原告之四十八家客戶、營業交易等資料，更竄改原告其他客戶之聯絡電話
    與交易資料且據為己有，以切斷原告與客戶之聯繫，因而致原告與客戶間之往來
    交易紀錄完全不見，原告因此無法知悉其前與客戶所約定之結帳條件、應收帳款
    為何，原告亦無法與國外代理公司、配合運送之船公司對帳結帳，業務營運因而
    無法正常進行，致業績嚴重下挫，損害持續擴大中。二、原告因被告前開不法侵
    權行為而受有損害，爰依民法第一百八十四條第一、二項、第二百一十六條、二
    百二十七條、第五百四十四條規定之法律關係，請求被告賠償新台幣（下同）一
    百萬元及其法定利息。三、對被告抗辯之陳述：（一）依原告公司員工管理規則
    之人事任用管理及獎懲辦法規定，被告不得竊取、刪除原告公司客戶之資料。（
    二）被告所刪除客戶資料如暉茂、隆金、信星、信維、福進、勝和等，當時均尚
    配合原告出貨；且被告更於離職後將所刪除之客戶資料帶往其任職之新公司即萬
    泰國際有限公司為交易，此有出貨單、客戶往來資料發票及提單可證。（三）被
    告刪除前開客戶資料致原告公司電腦當機，無法運作，因而無法查詢客戶資料、
    交易資料、應收帳款，並有全中資訊股份有限公司書面證明可證，（四）若因原
    告無法證明損害之數額，亦請依民事訴訟法第二百二十二條之規定，定原告損害
    之數額等語。並聲明：（一）被告應給付原告一百萬元及自起訴狀繕本送達翌日
    即九十三年九月十四日起至清償日止，按週年利率百分之五計算之利息。（二）
    願供擔保，請准宣告假執行。（三）訴訟費用由被告負擔。
貳、被告則以：一、被告並未將原告之客戶資料據為己有，亦未損害原告之營業利益
    。且原告公司電腦中之客戶資料，任何員工均得進入該系統進行更改或刪除之行
    為；被告曾刪除之資料包括久未與原告往來之客戶、表示欲與其他公司配合之客
    戶、客戶之國外買主指定配合之船公司、客戶表示與其他公司併櫃、客戶公司股
    權轉讓或搬遷等，因前開客戶資料對原告已無經濟效益，被告始將資料刪除，被
    告並非欲損害原告之利益。二、被告所刪除前開電腦資料，並不影響原告利益，
    且刪除客戶資料並不會導致電腦當機，又原告與客戶個別交易資料，被告並未刪
    除，從而，並無原告所主張「不知客戶屬性無從為正確報價，致價格反覆、利潤
    受損、客戶流失」之事實，原告所主張「支付電腦公司人員出差費及修補電腦資
    料等相關費用」，亦與被告無涉。三、另否認原告所主張損害之真正，原告就其
    主張亦應負舉證之責任，原告既未提出證據以實其說，其請求自無理由等語，資
    為抗辯。並聲明：（一）駁回原告之訴及其假執行之聲請。（二）訴訟費用由原
    告負擔。（三）如受不利之判決，請准供擔保免為假執行。
參、得心證之理由
一、查被告自八十七年十二月八日起任職於原告公司，從事貨物承攬運送業務，先後
    擔任業務代表、課長、業務副理、業務經理之工作，為兩造所不爭，自堪信為真
    實。
二、按因故意或過失，不法侵害他人之權利者，負損害賠償責任，故意以背於善良風
    俗之方加損害於他人者亦同；違反保護他人之法律，致生損害於他人者，負損害
    賠償責任，民法第一百八十四條固定有明文。然按損害賠償之債，以有損害之發
    生及有責任原因之事實，並二者之間，有相當因果關係為成立要件，故原告所主
    張損害賠償之債，如不合於此項成立要件者，即難謂有損害賠償請求權存在（最
    高法院四十八年度臺上字第四八一號判例、九十二年度台上字第二一九七號判決
    參照）。亦即侵權行為損害賠償之債，須損害之發生與加害人之故意或過失加害
    行為間有相當因果關係，始能成立；所謂相當因果關係，係以行為人之行為所造
    成之客觀存在事實，依經驗法則，可認通常均可能發生同樣損害之結果而言；如
    有此同一條件存在，通常不必皆發生此損害之結果，則該條件與結果並不相當，
    即無相當因果關係；不能僅以行為人就其行為有故意過失，自認該行為與損害間
    有相當因果關係（最高法院九十年度台上字第七七二號判決參照）。相當因果關
    係亦即指：「無此行為，雖必不發生此損害；有此行為，通常即足發生此種損害
    ，是為有因果關係。有此行為，通常亦不生此種損害者，即無因果關係」（最高
    法院八十六年度台上字第二二四號判決參照）。且就侵權行為言，被害人應就行
    為人因故意或過失，不法侵害其權利之事實負舉證責任，（最高法院七十年度台
    上字第二五五號判決參照）。再按受任人因處理委任事務有過失，或因逾越權限
    之行為所生之損害，對於委任人應負賠償之責，民法第五百四十四條亦有規定。
    然當事人主張有利於己之事實者，就其事實有舉證之責任，民事訴訟法第二百七
    十七條第一項定有明文。而請求履行債務之訴，除被告自認原告所主張債權發生
    原因之事實外，應先由原告就其主張此項事實，負舉證之責任，必須證明其為真
    實後，被告於其抗辯事實，始應負證明之責任，此為舉證責任分擔之原則（最高
    法院四十三年度台上字第三七七號判例參照）。查：
（一）證人李士儀結證稱：「五月份我們公司接受到萬達公司通知我們電腦有異常的
      情形，電腦有當機的狀況，我就用連線的方式處理。到他們主機那邊去處理發
      現有資料被刪除或是修改所以造成當機。後來我利用我們備份程式把他們被刪
      除或被修改的資料救回來。大部分都有救回來，那些部分沒有救回來的我不清
      楚」等語，經原告訴訟代理人請求自行發問：「為何部分資料沒有辦法救回來
      ？」，其證稱：「因為有些部分資料可能只是小部份被修改，所以原告萬達公
      司自行更正，不需要我們去救回來」等語；其另結證稱在原告公司電腦系統有
      設定有無刪改權限之區別、而被告乙○○有刪改權限等語（均見本院九十三年
      十二月三十日言詞辯論筆錄）。則綜認被告確有刪改系爭電腦資料之事實，惟
      被告既有刪改系爭電腦系統之權限，而該電腦亦設定有無刪改權限之區別以資
      管制，自難認被告係不法侵害他人之權利，亦難認被告係故意以背於善良風俗
      之方加損害於他人或違反保護他人之法律，致生損害於他人；更難認被告因處
      理委任事務有過失，或因逾越權限之行為而對原告應負賠償之責，從而，原告
      前開請求，自屬無據。
（二）次查原告雖主張因前開電腦當機而使公司信譽受損，並增加發放員工加班費、
      獎金損害約一百萬元，原告公司業務、客戶大量流失，自九十三年五月至九月
      份損失利潤共四百八十萬元，電腦維修費用損失四十萬元云云。然：
  １、除因系爭電腦當機維修係被告前開行為所造成部分，業據證人李士儀證述無誤
      外（見本院前揭筆錄），其餘部分，原告或未舉證證明其前開損害之存在，或
      未舉證證明被告前開行為與其前開損害有相當因果關係，則原告請求被告賠償
      前開損害，自無依據。況證人李士儀證稱被告刪改之資料大部分均有救回，小
      部份遭修改而未救回，因原告自行更正，亦不需要其救回等語，亦如前述，更
      足證被告之刪改或刪除系爭電腦資料，均已救回或更正，並未造成原告前開損
      害，亦可認定，原告前開主張，自不可取。
  ２、又電腦維修費用損失部分，依原告所提之維護合約及其附件所載，原告與全中
      資訊股份有限公司（以下簡稱為全中公司）約定系爭電腦系統之維護，每年總
      價為四十萬元，全中公司處理若未超過二百四十小時工時，並未另計費，而原
      告迄未舉證證明其因前開電腦當機究支出多少電腦維修費用，亦難認其有電腦
      維修費用之損失。
（三）此外，原告未能提出積極確實之證據證明其得依侵權行為或委任契約之法律關
      係，請求被告為前開賠償，則原告之請求，自無理由，不應准許。
（四）原告既受敗訴判決，其假執行之聲請即失所附麗，應併予駁回。
三、本件事證已臻明確，兩造所為之其他主張，陳述並所提之證據，經審酌後，認均
    與本件之結論無礙，不再一一論述，併予敘明。
肆、訴訟費用負擔之依據：民事訴訟法第七十八條。
中　　　華　　　民　　　國　　　九十四　　年　　  一　　　月　　十三　　日
~B臺灣臺中地方法院民事第三庭
~B    法　官　陳卿和
正本係照原本作成
如對本判決上訴，須於判決送達後二十日內向本院提出上訴狀
中　　　華　　　民　　　國　　　九十四　　年　　  一　　　月　　十三　　日
~B法院書記官　紀俊源
